臺灣高等法院刑事判決
109年度上訴字第2211號
上  訴  人  
即  被  告  徐子曜




上列上訴人因傷害案件，不服臺灣基隆地方法院109年度訴字第1
24號，中華民國109年4月15日第一審判決（起訴案號：臺灣基隆
地方檢察署108年度偵緝字第425號），提起上訴，本院判決如下
：
    主  文
原判決撤銷。
徐子曜犯傷害罪，累犯，處拘役伍拾日，如易科罰金，以新臺幣
壹仟元折算壹日。
    事  實
一、緣周韋廷前辦理電話門號交予徐子曜，並自徐子曜處收得新
    臺幣（下同）3,000元之代價，周韋廷嗣後知悉該門號遭詐
    騙集團使用，即終止該門號使用，此舉引起徐子曜不滿，2
    人因而產生糾紛、嫌隙，周韋廷於終止該門號使用後，恐徐
    子曜對其採取不利措施，始終迴避與徐子曜見面。嗣於民國
    107年11月17日晚間8時45分許，周韋廷至基隆市中正區調和
    市場附近購買晚餐，恰遇徐子曜與友人林冠旭、賴宇則、賴
    韋誠在調和市場附近之某黑白切麵店用餐，徐子曜因久未尋
    獲周韋廷，適見周韋廷出現，即快步上前欲攔阻周韋廷，周
    韋廷見狀，惟恐徐子曜將對其不利，旋即轉身欲離開該處，
    徐子曜明知調和市場內之地面光滑潮濕，並可預見倘若在後
    追逐周韋廷，周韋廷極易因此滑倒、碰撞而受傷，竟自行基
    於縱使周韋廷因此跌倒受傷亦不違背其本意之傷害不確定故
    意，執意上前追逐周韋廷，致周韋廷自黑白切麵店往調和市
    場方向逃跑時滑倒在地，頭部因而碰撞放於該處之鐵椅，並
    受有前額撕裂傷(約1公分)之傷害。　　
二、案經周韋廷訴由基隆市警察局第二分局報告臺灣基隆地方檢
    察署檢察官偵查起訴。　
　　理  由
壹、證據能力部分：　 
　　按被告以外之人於審判外之陳述，雖不符刑事訴訟法第159
    條之1至第159條之4之規定，而經當事人於審判程序同意作
    為證據，法院審酌該言詞陳述或書面陳述作成時之情況，認
    為適當者，亦得為證據。又當事人、代理人或辯護人於法院
    調查證據時，知有第159條第1項不得為證據之情形，而未於
    言詞辯論終結前聲明異議者，視為有前項之同意，同法第15
    9條之5亦有明定。查本件檢察官、被告就本判決下列所引被
    告以外之人於審判外陳述之證據能力均不予爭執，迄至言詞
    辯論終結，亦未對該等證據之證據能力聲明異議，本院審酌
    該些供述證據作成時，核無違法取證或其他瑕疵，認為以之
    作為本案之證據屬適當，自有證據能力。其餘資以認定被告
    犯罪事實之非供述證據，均查無違反法定程序取得之情形，
　　依刑事訴訟法第158條之4反面規定，亦具證據能力。　 
貳、實體部分：
一、本案認定犯罪事實所憑之證據及理由：　　　
　　訊據被告固坦承有於上開時間、地點在後追逐告訴人周韋廷
    之事實，惟矢口否認有何傷害之犯行，辯稱：我沒有動手打
    告訴人，是告訴人自己跌倒撞到椅子受傷的云云。經查：
　㈠被告於上開時、地，因見告訴人出現，即欲攔阻告訴人，並
    在後追逐告訴人，告訴人因而跌倒受傷等情，迭據被告於偵
    查、原審及本院準備程序、審理中，均坦承不諱（見偵緝卷
    第38、39頁，原審卷第76頁，本院卷第54、90、91頁），經
    核與證人林冠旭於本院審理時證稱：我知道107年11月17日
    晚上徐子曜曾跟人在基隆市調和市場有一些爭執，因為當時
    我在場，當時徐子曜跟我、賴宇則、賴韋誠一起去黑白切麵
    店吃飯，當時周韋廷在那邊點餐，後來徐子曜叫他的名字，
    周韋廷看到徐子曜就跑掉，跑到旁邊，後來就聽到碰一聲，
    徐子曜過去看，叫我拿衛生紙，我看到周韋廷從地上爬起來
    ，地板有一張鐵椅等語(見本院卷第82、83頁)；證人賴宇則
    於本院審理時證稱：107年11月17日晚間8時45分左右，我有
    跟徐子曜到調和市場旁的黑白切店家，當時徐子曜看到一個
    人(周韋廷)，叫他的名字，那個人就跑進去菜市場，後來就
    聽到碰一聲，我就看到他頭流血，他頭去撞到鐵椅。那時候
    我就剛好看到周韋廷繞過徐子曜，周韋廷跑掉，徐子曜有再
    繼續追他，我確定在被害人摔倒前，徐子曜有追他等語（見
    本院卷第85至87頁），情節大致相符。又告訴人確受有前額
    撕裂傷(約1公分)之傷害，亦有三軍總醫院附設基隆民眾診
    療服務處出具之診斷證明書及函復臺灣基隆地方檢察署檢送
    之就醫病歷資料各1份在卷可稽(見偵卷第23頁、偵緝卷第71
    至79頁)，足見被告確有於上開時、地追逐告訴人，告訴人
    因而跌倒，且告訴人受有前額撕裂傷(約1公分)之事實，至
    堪認定。
　㈡雖證人即告訴人周韋廷於警詢、偵查及原審審理時先後證稱
    ：徐子曜將我拉進調和市場內，動手打我，他先用右拳打我
    的左邊脖子及臉頰，共打了2下，然後另一個我不認識的男
    子將我摔倒在地上，用右腳踹我的左後腰部一下，徐子曜又
    從市場拿了一張鐵製的椅子打我的左額頭1下，我的傷是被
    鐵椅打到的傷，不是逃跑時跌倒受傷等語(見偵卷第15、47
    頁，原審卷第74、75頁)，然訊之被告自始至終均堅決否認
    有出手毆打告訴人或持鐵椅敲打告訴人頭部之舉動，亦否認
    在場有其他另名男子一同攻擊告訴人，其所辯情節，經核與
    證人林冠旭、賴宇則證述之情節相符，應非無據，業如前述
    。而依證人即告訴人周韋廷前揭指證情節，倘若其遭受被告
    及另名男子以前述方式共同傷害，其既遭人拳打左邊頸部、
    臉頰，又被摔倒在地，再遭人腳踹腰部、持鐵椅敲打頭部，
    衡情應於告訴人左邊頸部、臉頰、身體、腰部、頭部出現多
    處、大範圍之瘀傷或挫傷，應無可能僅於前額受有1處約1公
    分之撕裂傷，是證人周韋廷證述遭受被告傷害之過程，難認
    與上開診斷證明書所載之傷勢情形相合一致，其證述之情節
    容或有誇大之處，是否確與事實相符，尚有可疑，自難遽以
    採信。反觀證人周韋廷僅受有前額撕裂傷(約1公分)之傷害
    ，實有可能係被告追逐告訴人，告訴人因而跌倒頭部撞到鐵
    椅所造成之傷害，堪認被告所辯情節，尚非全然無據。依前
    所述，證人即告訴人周韋廷前該指述內容尚有可疑，依「罪
    證有疑，利於被告」之原則，應採有利於被告之認定，自難
    遽認被告有出手毆打告訴人或持鐵椅敲打告訴人頭部之舉動
    ，亦難遽認在場有另名男子一同出手傷害告訴人。　　
　㈢再者，被告雖辯稱並無傷害犯行，是告訴人自己跌倒撞到椅
    子受傷云云，惟按刑法上之傷害罪並無關於犯罪手法之限制
    ，只需行為人主觀上具備傷害他人身體之認知與意欲，客觀
    上之行為造成他人傷害之結果，即與傷害罪之構成要件相符
    。又行為人對於構成犯罪之事實，預見其發生而其發生並不
    違背其本意者，以故意論，刑法第13條第2項定有明文，是
    故意之成立，不以對於構成犯罪之事實，明知並有意使其發
    生為必要，僅需對於構成犯罪之事實、結果，預見其發生，
    而其發生並不違背其本意即為以足。亦即行為人若認識或預
    見其行為會導致某構成要件實現（結果發生），縱其對於該
    構成要件非積極希望其實現（結果發生），惟為達到某種目
    的而仍容任該結果發生，亦屬法律意義上之容任或接受結果
    發生之「間接故意」(或稱「未必故意」)，此即前揭法條所
    稱之「以故意論」。
　　查證人林冠旭、賴宇則於本院審理時已一致證稱：當時地板
    是潮濕的，跑的話會摔倒，地板比較滑等語(見本院卷第83
    、87頁)，而被告自知告訴人始終迴避被告，遭被告遇見時
    ，告訴人即有意閃躲離去，被告亦明知該處地面濕滑，如在
    該處奔跑極易因此滑倒、碰撞而受傷，此乃生活經驗中客觀
    上可以預見之情形，且依被告智識程度主觀上當可預見，被
    告確仍執意上前追逐告訴人，對於告訴人可能因此滑倒受傷
    之結果，抱持著在所不惜、無所謂之心態，以致發生上開傷
    害結果，被告自具有傷害之不確定故意，其以前詞置辯，否
    認具有傷害故意，僅屬事後卸責之詞，難認可採。
  ㈣綜上所述，本案事證明確，被告犯行洵堪認定，應依法論科
    。　　
二、論罪科刑：
　㈠按行為後法律有變更者，適用行為時之法律，但行為後之法
　　律有利於行為人者，適用最有利於行為人之法律，現行刑法
　　第2條第1項定有明文。被告行為後，刑法第277條於108年5
    月29日經修正公布，並自108年5月31日施行，修正後刑法第
    277條第1項規定：「傷害人之身體或健康者，處5年以下有
    期徒刑、拘役或50萬元以下罰金。」，而修正前刑法第277
    條第1項規定：「傷害人之身體或健康者，處3年以下有期徒
    刑，拘役或1千元以下罰金。」，修正後新法將第1項普通傷
    害罪之法定刑，由「3年以下有期徒刑」提高為「5年以下有
    期徒刑」，罰金亦提高為「50萬元以下」，修正後之新法並
    非較有利於被告，經比較新舊法結果，自以修正前刑法有利
    於被告，依刑法第2條第1項前段規定，本件應適用被告行為
    時之法律即修正前刑法第277條第1項之規定。
　㈡核被告所為，係犯修正前刑法第277條第1項之傷害罪。
　㈢累犯是否加重其刑之說明：
  ⒈被告前因傷害案件，經臺灣苗栗地方法院以103年度苗簡字第
    1256號判決判處有期徒刑4月，經提起上訴，復經臺灣苗栗
    地方法院以104年度簡上字第27號判決駁回上訴確定，並於1
    05年4月7日徒刑執行完畢出監，此有本院被告前案紀錄表在
    卷可憑，其於有期徒刑執行完畢後之5年內，故意再犯本件
    有期徒刑以上之罪，為累犯。
　⒉依108年2月22日公布之司法院釋字第775號意旨：刑法第47條
    第1項之累犯規定，不分情節一律加重最低本刑，不符憲法
    罪刑相當原則，牴觸憲法第23條之比例原則，有關機關應自
    解釋公布日起2年內修正之，於修正前，法院就該個案應依
    解釋意旨，裁量是否加重最低本刑等語。亦即在現行刑法第
    47條第1項累犯規定修正之前，法院仍得斟酌個案情形，裁
    量是否加重最低本刑，並未完全排除累犯規定之適用。本院
    審酌被告前因傷害案件經判刑、執行，竟仍不知悔改，再為
    本件罪質相同之犯行，顯見其對刑罰之反應力薄弱，守法意
    識不佳，有依刑法第47條第1項累犯之規定，加重其刑之必
    要。
三、撤銷原判決之理由及量刑之審酌：
　㈠原審審理結果，以被告犯行罪證明確，予以論罪科刑，固非
    無見。惟查：被告並未與某真實姓名年籍不詳之成年男子基
    於傷害之犯意聯絡，由該成年男子出腳踹告訴人，且被告並
    無出手毆打告訴人之行為，亦未持鐵椅敲打告訴人頭部，業
    經本院審認如前，原審認為被告就本件傷害犯行與該成年男
    子成立共同正犯，且被告係基於直接故意而為出手毆打告訴
    人、持鐵椅敲打告訴人頭部等傷害行為，其認定事實容有未
    洽。被告上訴否認傷害犯行，雖無理由，惟其堅稱並未出手
    毆打告訴人，亦未持鐵椅敲打告訴人頭部等語，即非無據，
    而原判決既有前揭可議之處，即屬無可維持，應由本院撤銷
    改判。　　
　㈡爰以行為人之責任為基礎，審酌被告為成年人，其與告訴人
    因債務糾紛而生嫌隙，不思以平和溝通之態度尋求解決之道
    ，竟於地面光滑、潮濕之市場內追逐告訴人，致告訴人受有
    前額撕裂傷(約1公分)之傷害，顯見其自我情緒管理及尊重
    他人身體法益之法治觀念有待加強，所為實非可取，並審酌
    告訴人所受傷勢程度、被告所為本件犯行之手段，犯後猶未
    能全然坦承犯行，且迄今未與告訴人達成和解，未能填補其
    犯罪所生之損害，犯後態度難認良好，並斟酌告訴人所受傷
    害之程度、被告犯罪之動機、目的、手段，暨其自陳國中畢
    業之智識程度、家庭及經濟狀況勉持等一切情狀，量處如主
    文第2項所示之刑，並諭知易科罰金之折算標準，以資懲儆
    。
據上論斷，應依刑事訴訟法第369條第1項前段、第364條、第299
條第1項前段，刑法第2條第1項前段、修正前刑法第277條第1項
、刑法第47條第1項、第41條第1項前段，刑法施行法第1條之1第
1項、第2項前段，判決如主文。
本案經檢察官陳彥章提起公訴，檢察官陳昱旗到庭執行職務。
中　　華　　民　　國　　109 　年　　8 　　月　　25　　日
                  刑事第二十三庭審判長法　官  李釱任
                                      法　官  梁耀鑌
                                      法　官  連育群
以上正本證明與原本無異。
不得上訴。
                                      書記官  廖紫喬
中　　華　　民　　國　　109 　年　　8 　　月　　25　　日
附錄：本案論罪科刑法條全文
修正前中華民國刑法第277 條
傷害人之身體或健康者，處3 年以下有期徒刑，拘役或1 千元以
下罰金。
犯前項之罪，因而致人於死者，處無期徒刑或7 年以上有期徒刑
；致重傷者，處3 年以上、10年以下有期徒刑。